臺灣臺中地方法院刑事判決　　　　　　　100年度訴字第974號
公　訴　人　臺灣臺中地方法院檢察署檢察官
被　　　告　余鴻文
選任辯護人　陳武璋律師
上列被告因毀棄損壞案件，經檢察官提起公訴（100年度偵字第
935號），被告於準備程序中就被訴事實為有罪之陳述，受命法
官於聽取當事人之意見後，經本院合議庭裁定以簡式審判程序審
理，判決如下：
    主    文
余鴻文致令他人建築物不堪用，處有期徒刑陸月，如易科罰金，
以新臺幣壹仟元折算壹日。
    犯罪事實及理由
一、本案除檢察官起訴書記載「地上物」更正為「建築物」、「
    前開地上物」或「系爭地上物」均更正為「前開建築物」等
    語，及起訴書犯罪事實欄一第9行記載「第三人」更正為「
    真實姓名年籍不詳之成年男子」等語外，其餘犯罪事實及證
    據均引用檢察官起訴書之記載（如附件），並據被告余鴻文
    於本院審理時坦白承認。
二、核被告所為，係犯刑法第353條第1項之致令他人建築物不堪
    用罪。被告利用不知情之前開成年男子駕駛怪手遂行本案犯
    行，為間接正犯。又被告以一致令前開建築物不堪用之行為
    ，同時侵害告訴人林蘭、林秋彬之法益，為想像競合犯，應
    依刑法第55條前段之規定，從一重依致令他人建築物不堪用
    罪處斷。爰審酌被告不思循正當合法之途徑尋求與告訴人二
    人間紛爭之解決，擅自雇用不知情之前開成年男子駕駛怪手
    而為本案致令前開建築物不堪用之犯行，除損及告訴人二人
    之財產法益，亦危害社會秩序、治安之維持，再兼衡酌被告
    犯後於本院審理時尚知醒悟、坦承犯行之態度，及其先前未
    曾經法院判處罪刑之刑事犯罪紀錄，有臺灣高等法院被告前
    案紀錄表各一件附卷可按，素行尚佳，暨被告迄今尚未與告
    訴人二人達成和解並賠償損害【被告就其於民國69年間所出
    售價格係新臺幣（下同）13萬元、屋齡迄至其本案行為時已
    約30年之前開建築物，被告於本院陳明願以30萬元賠償告訴
    人二人之損害或回復原狀，然因告訴人二人主張被告應賠償
    其等合計962萬8000元之損害而無法達成民事和解，此觀卷
    附告訴人二人提出之99年7月13日刑事告訴狀、本院100年6
    月2日調解報告書、告訴人二人對被告提起之刑事訴訟附帶
    民事訴訟起訴狀影本即明，並據被告及其辯護人、告訴代理
    人蘇亦洵律師於本院100年7月13日準備程序及同日審理時陳
    明在卷，堪認被告尚無圖脫卸民事責任之情事】，暨其犯罪
    動機、目的、手段等一切情狀，量處如主文所示之刑，並諭
    知易科罰金之折算標準，以示懲儆。
三、至告訴代理人蘇亦洵律師於本院審理時主張：本案檢察官雖
    僅就被告前揭所犯刑法第353條第1項致令他人建築物不堪用
    罪起訴，然被告為本案犯行後，隨即將前開地上物之坐落基
    地占用而據為己有，供作被告所經營之工廠使用，此部分顯
    有涉犯刑法第320條第2項之竊佔罪嫌，且此部分應為本案檢
    察官起訴效力所及等語。惟按告訴代理人依刑事訴訟法第
    271條之1第1項等規定，於審判中到場陳述意見，旨在就告
    訴人與案件相關之意見，提供法院知悉，並非即賦予其訴訟
    法上當事人之地位，關於訴訟程序中證據調查之事項，依刑
    事訴訟法第163條第1項、第163條之1第1項、第164條第1項
    、第165條、第166條等規定，仍應由辯護人、輔佐人、被告
    依同條第36條委任之代理人、自訴人之代理人，或同法第3
    條規定之當事人即檢察官、自訴人或被告等人為之。故告訴
    代理人於審判中陳述意見，自與向法院聲請調查證據有別。
    苟告訴人或其代理人認相關之證據有調查之必要，應經由檢
    察官向法院聲請為之（參見最高法院94年度臺上字第4095號
    判決，亦同此旨）。衡諸本案公訴人起訴之犯罪事實（即檢
    察官起訴書犯罪事實欄之內容），就告訴代理人前揭於本院
    審理時指稱即被告遂行本案犯行後，另涉犯竊佔前開地上物
    所坐落土地之時間、地點、方式及過程均無任何描述，檢察
    官於本院審理亦未時聲請用以證明被告此部分犯行之各項證
    據供本院調查，在犯罪事實不明情況下，本院自非可依告訴
    代理人前揭於本院審理時之意見陳述即逕為蒐集證據之程序
    ，依前開說明，本院就此部分無從予以調查審理。況刑法第
    353條第1項、第320條第2項二者規定之構成要件有間，且被
    告本案犯行之之行為客體（即前開地上物），亦與告訴代理
    人前揭主張之竊佔行為客體（即前開地上物之坐落土地）至
    有不同，益見二者間顯無實質上一罪或裁判上一罪關係等為
    本案檢察官起訴效力所及之情事存在，則被告究否另有占用
    前開地上物之坐落基地行為，自非本院所能審究，是告訴代
    理人前開主張，尚無可採，附此敘明。
四、應適用之法條：依刑事訴訟法第273條之1第1項、第299條第
    1項前段、第310條之2、第454條第2項，刑法第353條第1項
    、第55條前段、第41條第1項前段，判決如主文。
中    華    民    國   100    年    7     月    27    日
                刑事第十四庭    法  官  何世全
以上正本證明與原本無異。
如不服本判決，應於收受送達後10日內向本院提出上訴書狀，並
應敘述具體理由；其未敘述上訴理由者，應於上訴期間屆滿後20
日內向本院補提理由書（均須按他造當事人之人數附繕本）「切
勿逕送上級法院」。
                                書記官  陳建分
中    華    民    國   100    年    7     月    27    日
附錄論罪科刑法條：
刑法第353條第1項
毀壞他人建築物、礦坑、船艦或致令不堪用者，處6月以上5年以
下有期徒刑。